【裁判字號】    99,上訴,2547
【裁判日期】    990902
【裁判案由】    毒品危害防制條例
【裁判全文】
臺灣高等法院刑事判決                99年度上訴字第2547號
上  訴  人
即  被  告  甲○○
上列上訴人因違反毒品危害防制條例案件，不服臺灣士林地方法
院99年度審訴字第257 號，中華民國99年5 月26日第一審判決（
起訴案號：台灣士林地方法院檢察署99年度偵字第436 號），提
起上訴，本院判決如下：
    主  文
上訴駁回。
    理  由
一、按不服地方法院之第一審判決而上訴者，應向管轄第二審之
    高等法院為之。提起第二審之上訴，其上訴書狀應敘述具體
    理由，為第二審上訴必備之程式，此觀諸民國96年7 月4 日
    修正公布刑事訴訟法第361 條第2 項之規定甚明。倘上訴理
    由之敘述未合乎具體之要求者，其上訴即屬同法第362 條前
    段所定「上訴不合法律上之程式」，第二審法院應依同法第
    367 條前段之規定，以判決駁回之。又第二審上訴之目的，
    既在於請求撤銷、變更第一審不當或違法之判決，以實現個
    案之救濟，則所謂「具體理由」，自應就原判決如何足以撤
    銷、如何應予變更之「事實上」或「法律上」之具體根據，
    本於確實之訴訟資料暨原因事實之所出，逐一敘述、記載，
    必已具體指出原判決事實認定之所憑有如何之錯誤（如原判
    決所採之證據如何不具證據能力，所為證明力之判斷如何違
    背經驗、論理法則等），法律之適用（尤其實體法）有如何
    之違誤，形式上已足以動搖原判決使之成為不當或違法而得
    改判之事由，始屬合法。上訴理由之敘述，應先合乎具體之
    要求，始有所敘述可取與否之實體審理與判斷之問題。是上
    訴人之上訴書狀雖敘述上訴理由，但僅泛言原判決認定事實
    錯誤、違背法令、量刑失之過重或輕縱等情詞，而未依上揭
    意旨指出具體事由，或形式上雖已指出具體事由，然該等事
    由縱使屬實，亦不足以認為原判決有何不當或違法（如對不
    具有調查必要性之證據，法院未依聲請調查亦未說明理由，
    或援用證據不當，但除去該證據仍應為同一事實之認定），
    或其所陳之事由，與訴訟資料所載不相適合，或所指摘原判
    決之「不當」或「違法」根本不存在者，均應認其實質上並
    未符合具體之要件，庶符節制濫行上訴之立法意旨。是以上
    訴人之上訴書狀或補提之上訴理由書，雖有敘述上訴理由，
    惟並未具體敘述第一審判決有上述違法、不當情形，即與未
    敘述具體理由無異，其所為上訴，即不符合上訴之法定要件
    。
二、經查，本件原判決認定上訴人甲○○有如其事實欄所載於88
    年1 月22日施用第一級毒品海洛因之犯行，因而論上訴人以
    施用第一級毒品罪（累犯），處有期徒刑8 月等情，係以上
    開事實，業據上訴人坦承不諱，且上訴人經警採集之尿液送
    驗結果，呈嗎啡類陽性反應，有臺灣尖端先進生技醫藥股份
    有限公司濫用藥物檢驗報告1 份在卷可稽，已敘明其憑以認
    定之證據及理由，並無違背證據法則。原判決依其確認之事
    實而為法律之適用，亦無違誤，復敘明係審酌上訴人有施用
    毒品前科，經觀察勒戒及依法追訴處罰後，仍未能戒除惡習
    ，固屬非是，惟犯後始終坦承犯行，態度良好，及其施用毒
    品僅戕害己身健康，尚未對社會造成實質危害，暨其品性、
    生活狀況、智識程度等一切情狀，衡處有期徒刑8 月，顯係
    基於行為人之責任基礎，斟酌刑法第57條所列情狀而為刑之
    量定，其量刑亦稱允當，並無裁量權濫用或失之過重之情形
    。上訴人不服原審判決，提起上訴，上訴理由略稱：伊經觀
    察勒戒後已知悔改戒毒，然沾染毒品實難於短期內戒斷，而
    現今趨勢亦認吸毒成癮者兼具病人及犯人性質，多藉正面治
    療方式協助之，況伊於審理中坦承犯行，雖未達自首程度，
    卻足證其戒毒決心，綜合上訴人行為之嚴重性及對未來之期
    待性，請求量處較輕之刑等語；惟查，上開上訴意旨所指被
    告坦承犯行、行為之嚴重性部分，業經原審法院判決量刑時
    加以審酌；核其他上訴意旨之敘述，未依據卷內既有訴訟資
    料提出新事證，以具體指摘或表明第一審判決有如何採證、
    認事或用法等足以影響判決本旨之不當或違法之理由，難認
    已符合首揭上訴書狀應敘述具體理由之要件。其上訴為不合
    法律上程式，應予駁回，並不經言詞辯論為之。
據上論斷，應依刑事訴訟法第367 條前段、第372 條，判決如主
文。
中    華    民    國    99    年    9     月    2     日
                  刑事第十九庭審判長法  官  鄧振球
                                    法  官  潘翠雪
                                    法  官  彭幸鳴
以上正本證明與原本無異。
如不服本判決，應於收受送達後10日內向本院提出上訴書狀，其
未敘述上訴之理由者並得於提起上訴後10日內向本院補提理由書
（均須按他造當事人之人數附繕本）「切勿逕送上級法院」。
                                    書記官  陳靜姿
中    華    民    國    99    年    9     月    2     日
附錄本案論罪科刑法條:
毒品危害防制條例第10條第1 項
施用第一級毒品者，處6 月以上5 年以下有期徒刑。

司法院資訊處製作；財團法人民間司法改革基金會備份。
